臺灣高等法院高雄分院民事判決　　　　　　96年度上字第54號
上　訴　人
即被上訴人　　威昇貨運有限公司
法定代理人　　丙○○
兼訴訟代理人　丁○○
被 上 訴 人
即 上 訴 人　 乙○○
訴訟代理人　　甲○○
上列當事人間請求侵權行為損害賠償事件，兩造對於中華民國96
年1 月8 日臺灣屏東地方法院95年度訴字第452 號所為判決，分
別提起上訴，本院於民國96年8 月22日言詞辯論終結，判決如下
：
    主  文
原判決本訴部分關於駁回威昇貨運有限公司、丁○○後開第二項
之訴，暨訴訟費用（本訴部分）之裁判均廢棄。
乙○○應再給付威昇貨運有限公司新臺幣拾陸萬捌仟零捌拾肆元
，應再給付丁○○新臺幣壹佰玖拾伍元，及均自民國九十五年十
月十四日起，至清償日止，按週年利率百分之五計算之利息。
原判決反訴部分關於命威昇貨運有限公司、丁○○連帶給付之利
息超過自民國九十六年一月五日起算部分廢棄。
上開廢棄部分，乙○○在第一審之反訴及假執行之聲請駁回。
威昇貨運有限公司、丁○○其餘上訴駁回。
原判決反訴部分關於駁回乙○○後項之訴，暨反訴訴訟費用之裁
判均廢棄。
威昇貨運有限公司、丁○○應再連帶給付乙○○新臺幣拾伍萬
玖仟柒佰貳拾陸元，及自民國九十六年一月五日起，至清償日止
，按週年利率百分之五計算之利息。
乙○○其餘上訴駁回。
第一審（含本訴、反訴）、第二審訴訟費用由兩造各自負擔。
本判決第七項所命給付得假執行。
    事實及理由
一、上訴人即被上訴人丁○○、威昇貨運有限公司（以下稱威昇
    公司）起訴主張：丁○○於民國（下同）94年9 月12日上午
    8 時51分許，駕駛威昇公司所有車牌號碼JF-J15號營業用曳
    引車（下稱系爭曳引車），沿屏185 線由南向北與對造乙○
    ○駕駛之農耕機（下稱系爭農耕機）同向行駛，駛至屏185
    線9.2 公里處時，乙○○竟未事先打左轉方向燈即突然左轉
    ，致兩車發生碰撞後，丁○○駕駛之系爭曳引車衝入路旁農
    田，造成嚴重毀損，丁○○並受有頭部外傷併腦震盪之傷害
    。乙○○因此事件，業經原審法院依業務過失傷害罪以94年
    度交簡字第757 號判決有期徒刑3 月在案，足信乙○○確有
    過失，丁○○、威昇公司因乙○○之不法侵害受有下列損害
    ：(1)系爭曳引車之修繕費用新台幣（下同）112 萬560 元；
    (2)因車輛送修30日之營業損失25萬5 千元（每日8,500 元
    30日=255,000元）；(3)丁○○支出醫療費用1,300 元。為此
    ，爰依民法第184條第1項前段、第2項之規定請求：
    (一)乙○○應給付威昇公司137 萬5,560 元，及自起訴狀繕本
    送達翌日起至清償日止，按年息百分之五計算之利息。(二)乙
    ○○應給付丁○○1,300 元，及自起訴狀繕本送達翌日起至
    清償日止，按年息百分之五計算之利息。(三)願供擔保請准宣
    告假執行。
二、被上訴人即上訴人乙○○則抗辯：丁○○為威昇公司雇用之
    司機，以駕駛公司曳引車為業，於94年9 月12日上午駕駛系
    爭曳引車沿屏東縣高樹鄉○○○○ ○道（沿山公路）由南向北
    行駛，行經該路泰山段9.2 公里處時，超速在設有雙向禁止
    超車標線（即分向限制線）路段超車，撞擊乙○○所駕駛之
    系爭農耕機，造成系爭農耕機全毀，致乙○○受有頭部外傷
    、腦震盪、胸挫傷、右手掌、小指燙傷4 公分、四肢挫擦傷
    等傷害並住院治療，故本件車禍係因丁○○駕駛系爭曳引車
    超速行駛行經肇事地，違規於劃設分向限制線路段時超車不
    當，且疏未充分注意前車之動態所致，其為肇事主因。對於
    丁○○之醫療費用部分沒有意見，惟威昇公司無法證明其每
    日營業額有8,500 元，其請求顯屬無據等語。並聲明：駁回
    丁○○及威昇公司之訴。並於原審提起反訴主張，乙○○因
    丁○○不法侵害之行為受有下列損害：(1)系爭農耕機之修復
    費用85萬9,500 元；(2)乙○○之醫療費用2 萬元；(3)精神慰
    撫金20萬元等損害。爰依民法第184 條第1 項前段、第188
    條侵權行為損害賠償之法律關係，提起反訴，並聲明：(一)丁
    ○○、威昇公司應連帶給付乙○○107 萬9,500 元，及自94
    年9 月12日起至清償日止，按年息百分之五計算之利息。(二)
    願供擔保請准宣告假執行。
三、丁○○、威昇公司對反訴部分則以：於上開時地由乙○○所
    駕駛之農耕機未事先打方向燈即遽然左轉，疏未充分注意左
    側已駛近之來車動態，乙○○亦有過失責任。對於乙○○之
    醫療費用部分沒有意見，惟系爭農耕機並未全毀，其因事故
    而致毀損之程度未達無法使用，乙○○未提出任何證據證明
    其車損達85萬9,000 元，另慰撫金請求金額過高，只願意給
    付2,000元等語資為抗辯。並聲明：駁回乙○○之反訴。
四、原審判決：(一)乙○○應給付威昇公司20萬4,084 元，及自95
    年10月14日起至清償日止，按週年利率5%計算之利息。(二)乙
    ○○應給付丁○○195 元，及自95年10月14日起至清償日止
    ，按週年利率5%計算之利息。(三)威昇公司、丁○○應連帶給
    付乙○○32萬5,924 元，及自94年9 月12日起至清償日止，
    按週年利率5%計算之利息。
    兩造對其敗訴部分均不服，分別向本院提起上訴：
    威昇公司、丁○○就原判決本訴部分上訴聲明：(一)原判決不
    利於威昇公司、丁○○部分廢棄。(二)上開廢棄部分，乙○○
    應再給付威昇公司117 萬1,476 元，再應給付丁○○1,105
    元，及均自95年10月14日起至清償日止，按週年利率5%計算
    之利息。(三)威昇公司、丁○○願供擔保，請准為假執行宣告
    。(四)第一、二審訴訟費用由乙○○負擔。
    就原判決反訴部分上訴聲明：(一)原判決不利於威昇公司、丁
    ○○部分廢棄。(二)上開廢棄部分，乙○○在第一審之訴駁回
    。(三)如受不利益判決，威昇公司、丁○○願供擔保，請准免
    為假執行宣告。(四)反訴訴訟費用由乙○○負擔。
    乙○○答辯聲明：(一)上訴駁回。(二)訴訟費用由威昇公司、丁
    ○○負擔。
    乙○○就原判決本訴部分上訴聲明：(一)原判決不利於乙○○
    部分廢棄。(二)上開廢棄部分，威昇公司、丁○○在第一審之
    訴駁回。(三)訴訟費用由威昇公司、丁○○負擔。
    就原判決反訴部分上訴聲明：(一)原判決不利於乙○○部分廢
    棄。(二)威昇公司、丁○○應再連帶給付乙○○76萬3,576 元
    ，及自94年9 月12日起至清償日止，按週年利率5%計算之利
    息。(三)訴訟費用由威昇公司、丁○○負擔。
    威昇公司、丁○○答辯聲明：(一)上訴駁回。(二)訴訟費用由乙
    ○○負擔。
五、兩造不爭之事實：
    丁○○受僱於威昇公司，而於94年9 月12日上午駕駛系爭威
    昇公司之曳引車沿屏東縣高樹鄉縣由南往北方向行
    駛，行經屏185 縣道9.2 公里處時，與乙○○駕駛之系爭農
    耕機，發生車禍，致兩車皆失控駛入兩側農地內，兩車均受
    有損害，丁○○受有頭部外傷併腦震盪之傷害，乙○○受有
    頭部外傷、腦震盪、胸挫傷、右手掌、四肢挫擦傷等傷害，
    兩人各經原審法院以94年度交簡字第757 號簡易判決有期徒
    刑4 月及3 月在案等情，業據兩造分別提出照片、全民醫院
    收據、同慶醫院診斷證明書及醫療費用收據及原審法院94年
    度交簡字第757 號判決為證，且為兩造所不爭執，堪信為真
    正。
六、本件爭點為：
  (一)兩造就本件交通事故的發生，是否均應負損害賠償責任？若
    是，其各應負之過失責任比例為多少？（丁○○於本審主張
    其應負之過失責任比例為百分之六十，乙○○為百分之四十
    ，乙○○主張其應負之過失責任比例為百分之十五，丁○○
    為百分之八十五）。
  (二)丁○○、威昇公司請求乙○○損害賠償是否有理？若是，其
    得請求之金額為多少？（即原審本訴部分）
  (三)乙○○請求威昇公司、丁○○損害賠償是否有理？若是，其
    得請求之金額為多少？（即原審反訴部分）
    茲分論如下：
　(一)兩造就本件交通事故的發生，是否均應負損害賠償責任？若
　　是，其各應負過失責任比例為何？
　　(1)按汽車在未劃設慢車道之雙向二車道行駛時，在劃有分向
　　　限制線之路段，不得駛入來車之車道內；在設有學校、醫
　　　院標誌或其他設有禁止超車標誌、標線之處所、地段或對
　　　面有來車交會或前行車連貫二輛以上者，不得超車。行車
　　　速度，依速限標誌或標線之規定，後車駕駛人應隨時注意
　　　前車之行動。汽車行駛時，駕駛人應注意車前狀況，並隨
　　　時採取必要之安全措施。道路安全交通規則第97條第2 款
　　　、第101 條第2 款、第93條第1 項、第94條第2 項、第3
　　  項定有明文。
    (2)經查，乙○○於刑事偵查中自承：當時伊一打方向燈就左
      轉，這是伊沒有注意後方有來車的地方等語，核與丁○○
      之主張相符，又本件交通事故，經刑事庭囑託臺灣省車輛
      行車事故覆議委員會鑑定結果，認為本件事故之發生係因
      丁○○駕駛系爭曳引車超速行駛，違規於劃設分向限制線
      路段超車時，疏未注意前車之動態為肇事主因，乙○○駕
      駛農耕機，左轉時未充分注意左側已駛近之來車動態，為
      肇事次因，有該委員會之覆議意見書在卷可稽（見一審卷
      第48至50頁），綜合上情，可見兩造之過失行為均為造成
      本件交通事故之原因。本院斟酌兩造之過失程度，認丁○
      ○任意超車、超速行駛，就本件損害之發生應負70% 之過
      失責任，乙○○一打方向燈就左轉（一審卷第49頁乙○○
      之陳述），轉彎未注意後方來車應負30% 過失責任。
  (二)丁○○、威昇公司請求損害賠償是否有理？若是，其得請求
    之金額為多少？（即原審本訴部分）
    (1)按因故意或過失不法侵害他人之權利者，負損害賠償責任
      。又按汽車、機車或其他非依軌道行駛之動力車輛，在使
      用中加損害於他人者，駕駛人應賠償因此所生之損害。但
      於防止損害之發生，已盡相當之注意者，不在此限。民法
      第184 條第1 項前段、第191 條之2 定有明文。負損害賠
      償責任者，除法律另有規定或契約另有訂定外，應回復他
      方損害發生前之原狀。前項情形，債權人得請求支付回復
      原狀所必要之費用，以代回復原狀。民法第213 條第1 項
      及第3 項亦有明文。本件乙○○因轉彎未注意後方來車，
      因而肇事，致丁○○、威昇公司受有前述損害，乙○○不
      能證明其於防止損害之發生已盡相當之注意，且其不法侵
      害與丁○○、威昇公司之受損害間，有相當因果關係，則
      丁○○、威昇公司依侵權行為之法律關係，請求乙○○賠
      償其所受之損害，洵屬有據，茲就丁○○、威昇公司請求
      之項目，逐一審究如下：
      威昇公司請求曳引車修理費112 萬560 元部分：威昇公
        司主張其所有之系爭曳引車，因本次交通事故受損，計
        支出修理費用1,120,560 元等情，業據提出估價單、收
        據及發票為證（見一審卷第14頁、第66頁），且據證人
        即開立上開單據之詠隆企業行負責人莊益宗到庭證述無
        誤，故威昇公司此部分請求應予准許。
　　　威昇公司請求營業上損失25萬5000 元部分：威昇公司
　　　　主張該車每日營業收入8500元，因車輛送修30日，造成
        營業上損失25萬5000元（850030＝255000），乙○○
        則否認該車每月可營業30日，亦否認每日淨收入有8500
        元，嗣後丁○○自認每月出車20日，平均每日收入為80
        00元，扣除平均每日之油錢2000元後，平均每日之淨收
        入為6000元，乙○○對丁○○此部分所述則不爭執，是
        威昇公司因此次車禍所造成之營業損失應為12萬元（60
        00元20＝120000元），超過部分之請求不予准許。
　    丁○○請求醫療費用1300元部分：丁○○主張其因本件
　　　　車禍受傷，支出醫療費用1300元等情，業據其提出全民
  　　　醫院收據為證，乙○○對此亦不爭執，故此部分請求應
    　　予准許。
  　(2)綜上所述，威昇公司得請求之金額為124萬560元（000000
　　　0 ＋120000＝0000000） 、丁○○得請求之金額為1300元
      ，惟因丁○○就本件事故應負70% 之過失責任，自應酌減
      其等得請求之賠償金額，酌減後威昇公司得請求之金額為
      37萬2168元（0000000 0.3 ＝372168），丁○○得請求
      之金額為390 元（13000.3 ＝390） ，從而威昇公司、
      丁○○依侵權行為之法律關係分別請求乙○○給付威昇公
      司37萬2168元，給付丁○○390 元，及均自起訴狀繕本送
      達之翌（95年10月14日）起，至清償日止，按週年利率百
      分之五計算之法定遲延利息，自屬正當，應予准許，超過
      部分不予准許。原判決就此部分所命給付威昇公司部分尚
      不足16萬8084元，丁○○部分尚不足195 元，此部分威昇
      公司、丁○○上訴意旨求予廢棄改判命乙○○再為給付，
      自屬正當，自應由本院將原判決此部分廢棄改判，命乙○
      ○應再給付如主文第2 項所示之金額至超過上開應准許部
      分，原審連同假執行之聲請予以駁回，並無不當，此部分
      威昇公司、丁○○之上訴為無理由，應予駁回。又原審就
      此部分所命之給付對乙○○而言，並無不當，乙○○就此
      部分上訴意旨求予廢棄改判，為無理由，應予駁回。
    　又本件判決後，乙○○上訴所得受之利益不逾新台幣150
      萬元，不得上訴第三審，經本院判決後即告確定，故無假
      執行之必要，威昇公司、丁○○聲請宣告假執行，核無必
      要，惟其假執行之聲請已經原審法院駁回，爰不另駁回其
      假執行之聲請。
  (三)乙○○請求威昇公司、丁○○損害賠償是否有理？若是，其
    得請求之金額為多少？（即原審反訴部分）
    (1)按受僱人因執行職務，不法侵害他人之權利者，由僱用人
      與行為人連帶負損害賠償責任，民法第188 條第1 項前段
      訂有明文。丁○○駕駛威昇公司所有之系爭曳引車因超速
      行駛及違規超車與乙○○發生車禍事故，對於事故之發生
      復應負主要之過失責任，威昇公司未能舉證證明對其所僱
      用駕駛之選任及監督，已善盡僱用人之責任；是乙○○請
      求威昇公司與丁○○連帶負賠償責任，為有理由，應予准
      許。
    (2)茲就乙○○請求之項目，逐一審究如下：
    　農耕機修繕費85萬9500元部分：乙○○主張其所有之系
        爭農耕機，因本件車禍受損預估之修繕費用為85萬9500
        元，並提出估價單一紙在卷可稽，且經證人即修理該車
        之徐仁傑證稱：該車若未發生本件車禍，當時其價值為
        150 萬元，車禍後經評估修理費為85萬9500元，有些零
        件當時台灣沒有，而客戶農忙期急需用車，我們公司就
        以60萬元將該車禍受損的車子買下，該估價確實依照車
        輛受損之情形所估等語（見本院卷第56至58頁），基此
        ，乙○○自得請求支付回復原狀所必要之費用（修繕費
        ）85萬9500元（民法第213 條第3 項）或請求賠償該農
        耕機因車禍所減少之價值90萬元（0000000-000000＝90
        0000）（民法第196 條），茲其請求85萬9500元，自屬
        正當，應予准許。
      醫療費用2 萬元部分：乙○○主張其因本件車禍受傷支
        出醫療費用2 萬元一情，為對造所不爭執，此部分自堪
        信為真實。
      慰撫金20萬元部分：乙○○主張，其因本件車禍受有前
        述傷害，精神上肉體上受有相當之痛苦，請求對造給付
        慰撫金，經查，其受傷後住院8 日傷勢非輕，依民法第
        195 條第1 項之規定，自屬正當。經查，乙○○二專畢
        業，以開農耕機從事農耕為業，每月收入約5 、6 萬元
        ，丁○○為曳引車司機，專科同等學歷，平均每月收入
        約5萬 元，威昇公司為貨運公司及乙○○受傷後住院8
        日，傷勢非輕等情，認乙○○請求精神慰撫金以10萬元
        為適當，超過部分，不予准許。
      以上合計，乙○○得請求威昇公司、丁○○連帶給付之
        金額為97萬9500元（859500+20000+100000 ＝979500）
        ，惟因乙○○就本件事故應負30% 之過失責任，自應酌
        減其得請求之賠償金額，酌減後，乙○○得請求之金額
        為68萬5650元（9795000.7=685650）。
    (3)從而乙○○依侵權行為之法律關係請求威昇公司、丁○○
      連帶給付68萬5650元及自在原審之反訴起訴狀繕本送達之
      翌日（96年1 月5 日）起，至清償日止，按週年利率百分
      之五計算之法定遲延利息，自屬正當，應予准許，超過部
      分不予准許。原審就此部分命威昇公司、丁○○連帶給付
      尚不足35萬9726元（000000-000000 ＝359726），乙○○
      上訴意旨求予廢棄改判，命威昇公司、丁○○再連帶給付
      ，在此不足範圍內，自屬正當，自應由本院將原判決此部
      分廢棄改判，命威昇公司、丁○○再連帶給付此不足之35
      萬9726元，並依職權宣告假執行。又本件賠償原非金錢債
      務，亦無確定期限，故遲延利息以自反訴起訴狀繕本送達
      對造之翌日（96年1 月5 日）起算至清償日止，按週年利
      率百分之五計算為適當。又超過部分原審予以駁回，並無
      不當，此部分乙○○上訴意旨求予廢棄改判為無理由，應
      予駁回，又原審命威昇公司、丁○○連帶給付32萬5924元
      及其中自96年1 月5 日起至法定遲延利息部分，並無不當
      ，此部分威昇公司、丁○○之上訴為無理由，應予駁回，
      其中命給付自94年9 月12日車禍發生起，至96年1 月4 日
      止之遲延利息部分，原判決有不當，此部分威昇公司、丁
      ○○之上訴為有理由，自應由本院將原判決此部分廢棄改
      判，駁回此部分乙○○在第一審之反訴及假執行之聲請。
七、據上論結：本件兩造上訴均為一部有理由、一部無理由，依
    民事訴訟法第450 條、第449 條第1 項、第79條，判決如主
    文。
中　　華　　民　　國　　96　　年　　9 　　月　　5 　　日
                            民事第四庭
                                審判長法官  蔡文貴
                                法      官  徐文祥
                                法      官  黃科瑜
以上正本證明與原本無異。
丁○○、乙○○不得上訴。
威昇公司如對本判決上訴，須於判決送達後20日內向本院提出上
訴狀，其未表明上訴理由者，應於上訴後20日內向本院提出上訴
理由書（均須按他造當事人之人數附繕本）。上訴時應提出委任
律師或具有律師資格之人之委任狀，並依附註條文規定辦理。
中　　華　　民　　國　　96　　年　　9 　　月　　6 　　日
                                書  記  官  葉淑華
附註：
民事訴訟法第466條之1：
對於第二審判決上訴，上訴人應委任律師為訴訟代理人，但上訴
人或其法定代理人具有律師資格者，不在此限。
上訴人之配偶、三親等內之血親、二親等內之姻親，或上訴人為
法人、中央或地方機關時，其所屬專任人員具有律師資格並經法
院認為適當者，亦得為第三審訴訟代理人。第１項但書及第２項
情形，應於提起上訴或委任時釋明之。
                                                  ＱＦ
